臺灣高等法院刑事判決　　　　　　　　94年度上訴字第1113號
上　訴　人　臺灣新竹地方法院檢察署檢察官
被　　　告　丙○○
指定辯護人　本院公設辯護人　甲○○
上列上訴人因被告強盜等案件，不服臺灣新竹地方法院94年度訴
字第103號，中華民國94年3月28日第一審判決（起訴案號：臺灣
新竹地方法院檢察署93年度偵字第6353號），提起上訴，本院判
決如下：
    主  文
原判決撤銷。
丙○○連續意圖為自己不法之所有，攜帶兇器，以強暴、脅迫，
至使不能抗拒，而使他人交付財物，處有期徒刑柒年捌月。扣案
之菜刀壹把、安全帽壹頂、鑰匙壹支，均沒收。
    事  實
一、丙○○基於意圖為自己不法所有之強盜概括犯意，(1)先於民
    國93年11月25日晚間10時5分許，騎乘車號TTJ-481號型機車
    ，前往丁○○所獨力經營、位於新竹縣竹東鎮○○路東林攤
    販29號之「新東商號」（起訴書誤載為仁愛路29號東林攤販
    ）外，頭戴己有之全罩式安全帽，右手持己有、客觀上對人
    之生命、身體、安全構成威脅而足供兇器使用之菜刀1把，
    下車進入店內，向丁○○揮舞菜刀並出言「把錢拿出來」，
    以此強暴、脅迫方式，至使丁○○不能抗拒而自抽屜內取出
    新臺幣（下同）4,000元交付予丙○○，得手後旋騎乘上開
    機車逃逸。(2)丙○○復承前強盜之概括犯意，於93年11月30
    日晚間8時15分許，騎乘上開機車，再度頭戴上開全罩式安
    全帽、持上開菜刀進入上開「新東商號」內，向丁○○揮舞
    菜刀並出言「別囉唆、錢拿出來」，以此強暴、脅迫方式，
    至使丁○○不能抗拒而打開抽屜，丙○○將抽屜內1,000 餘
    元均拿取一空，得手後騎乘上開機車逃逸，而丁○○為求自
    保，遂裝設警報器連線至中華警民聯防協會新竹分會會長范
    錦榮位於東林攤販105號之住處內。(3)詎丙○○再承前強盜
    之概括犯意，先意圖為自己不法所有之犯意，於93年12月24
    日19時20分許，在新竹縣竹東鎮○○路○段216巷15弄8號前
    以自備之鑰匙竊取乙○○所有，置於前址之車牌號碼PB6-07
    8號重型機車，得手後據為己有，再於93年12月24日晚間8時
    15分許，騎乘上開機車，第3度頭戴上開全罩式安全帽、持
    上開菜刀進入「新東商號」內，丁○○見丙○○第3度強盜
    財物，立即按下警報器，而丙○○將菜刀高舉過肩並指向丁
    ○○，以此強暴、脅迫方式，至使丁○○不能抗拒而後退，
    丙○○自行打開抽屜拿取抽屜內之6,900元，得手後隨即跑
    出店外，適范錦榮聽聞警報器聲響，持警棍衝出並制伏迎面
    跑來之丙○○。嗣為隨後趕到之警員查獲，並扣得上開菜刀
    1把、安全帽1頂、錀匙1支及現金6,900元。
二、案經丁○○訴由新竹縣警察局竹東分局報請臺灣新竹地方法
    院檢察署檢察官偵查起訴。
    理  由
一、被告對本案卷內人證、物證之證據能力均表示無意見 (見本
    院準備程序筆錄)，且於言詞辯論終結前，就本案證據之調
    查，均無何異議，既無異議，依刑事訴訟法第15 9條之5規
    定，該等人證、物證，自均有其證據能力，合先敘明。
二、訊據被告丙○○就上揭強盜事實坦承不諱，惟矢口否認竊盜
    犯行，辯稱：伊並未竊取該PB6-078號機車，當天伊是騎另
    一部無車牌之輕型機車前往，非該部PB6-078號機車等語。
三、經查：
  (一)被告丙○○於上揭時地，先後3次頭戴全罩式安全帽、持菜
    刀強盜告訴人丁○○所有財物之事實，除據被告自白外，並
    經證人即告訴人丁○○迭於警詢、偵訊及於原審審理交互詰
    問中證述綦詳（見偵卷第9頁、第10頁、第43至45頁，原審
    卷第50頁至第56頁），參以證人范錦榮於警詢及原審交互詰
    問中亦證稱：在告訴人商號裝設警報器、於93年12月24日晚
    間8時15分許持棍逮捕被告（見本院卷第64頁），證人所述
    均核與被告自白相符，此外，復有告訴人出具之贓物認領保
    管單1紙、案發現場平面圖、照片6幀附卷，及被告所戴之安
    全帽1頂、菜刀1把、鑰匙1支扣案可資佐證，被告強盜事實
    ，臻為明確。
  (二)按強盜罪之強暴、脅迫，以所施用威嚇之程度，客觀上足以
    壓抑告訴人之意思，至使不能抗拒為已足。至施用之威嚇手
    段，客觀上是否足以壓抑被害人之意思自由，應依一般人在
    同一情況下，其意思自由是否因此受壓制為斷，不以告訴人
    之主觀意思為準（最高法院87年度台上字第3705 號判決參
    照）。次按強盜罪所施用之強暴脅迫之手段，祇須足以壓抑
    被害人之抗拒，使其喪失意思自由為已足，縱令告訴人實際
    無抗拒之行為，仍於強盜罪之成立不生影響（最高法院79年
    度台上字第235號判決參照）。查證人即告訴人於原審交互
    詰問中證述：被告手持菜刀，伊怕被砍傷，所以沒有反抗，
    亦無力反抗等語（見原審卷第52頁），佐以上開告訴人為年
    近60歲之老婦，單獨有1人看顧新東商號內販賣文具，被告
    係為年僅25歲之年輕人，且手持菜刀入內喝令告訴人交出錢
    財情狀下，足認告訴人已達到無法抗拒之程度。
  (三)被告於警局初訊時即坦陳：「我是於93年12月24日19時20分
    許，至新竹縣竹東鎮○○路○段216巷15弄8號前趁四下無人
    之際，持自備鑰匙插入電門開關發動重機車PB6-078號竊得
    之後，我就騎著該車在竹東街上閒逛，直到93年12月24日20
    時15分許我就將重機車PB6-078號停放在東林攤販29號 (新
    東商店)前帶著全罩式安全帽持自備之菜刀侵入行搶…」 (
    見偵卷第6頁反面)，雖嗣否認竊行，並以警訊自白係警察叫
    其承認置辯，惟警察如何叫其承認，被告並不能提出實據以
    明其說，且被告於原審中係辯稱：「因為加重強盜罪包括竊
    盜，多承認一條沒有差」 (見原審卷第70頁)，並未言及警
    察叫其承認，是其前後辯解不一，顯係臨供杜撰，不足憑信
    。徵以被告坦承警察帶同其前往現場查看，並未尋得該無號
    牌輕型機車 (見原審卷第71頁)及證人范錦榮供證：「我還
    沒打被告之前，被告是朝那一部機車 (指PB6-078號)跑過去
    ，那部機車還在『發動中』，我打被告位置距離機車約一步
    遠的位置」 (見原審卷第64頁)，顯示該發動中機車即
    PB6-078 機車為被告騎往現場強盜財物 (蓋停置機車仍發動
    中，應係準備即時逃逸用)，從而，被告警訊自白竊盜，信
    而有徵，其竊盜犯行，亦堪認定。
  (四)綜上，本案事證已臻明確，被告犯行，堪予認定，應依法論
    科。
二、查被告3次強盜財物，均持用扣案菜刀1把，而菜刀為利器客
    觀上足以對人之生命、身體、安全構成威脅，屬具有危險性
    之兇器，是核其所為，係犯刑法第330條第1項加重強盜罪。
    又其竊盜機車，則犯同法第320條第1項竊盜罪。被告先後3
    次強盜，時間緊接，犯罪構成要件相同，顯係基於概括犯意
    反覆為之，為連續犯以一罪論，並加重其刑，其竊車係作為
    強盜之工具，所犯強盜與竊盜二罪間有方法結果之牽連關係
    ，檢察官論告時亦指二罪間有牽連犯關係，應從一重強盜罪
    論處。原審論處被告罪刑本非無見，惟被告尚有竊車犯行，
    原審誤認此部分犯罪不能證明，不另為無罪諭知，尚有未洽
    ，檢察官上訴指摘及此，應認有理由，自應由本院將原判決
    撤銷改判。爰審酌被告正值青年，不思以勞力換取金錢，竟
    持刀強盜財物，且食髓知味，連續強盜同一告訴人3次，目
    無法紀、欺人過甚，顯有惡性，另審及被告所得現金約12,0
    00餘元，並無傷及告訴人，暨坦承部分犯行犯後態度尚稱良
    好等一切情狀，量處如主文所示之刑，以示懲儆。扣案菜刀
    1把、安全帽1頂、鑰匙1支，均為被告所有、供犯罪所用之
    物，已據被告於本院審判中供承無訛，依法併予宣告沒收。
據上論斷，應依刑事訴訟法第369條第1項前段、第364條、第299
條第1項前段、刑法第330條第1項、320條第1項、第56條、第55
條、第38條第1項第2款，判決如主文。
本案經檢察官吳國南到庭執行職務。
中　　華　　民　　國　　94　　年　　7 　　月　　6 　　日
　　　　　　　　　刑事第十八庭審判長法　官  陳春秋
　　　　　　　　　　　　　　　　　  法　官  王麗莉
　　　　　　　　　　　　　　　　　  法　官  楊貴雄
以上正本證明與原本無異。
如不服本判決，應於收受送達後十日內向本院提出上訴書狀，其
未敘述上訴之理由者並得於提起上訴後十日內向本院補提理由書
（均須按他造當事人之人數附繕本）。
                                    書記官  林淑貞
中　　華　　民　　國　　94　　年　　7 　　月　　8 　　日
附錄：本案論罪科刑法條全文
刑法第330條第1項：
犯強盜罪而有第三百二十一條第一項各款情形之一者，處七年以
上有期徒刑。
刑法第320條第1項
意圖為自己或第三人不法之所有，而竊取他人之動產者，為竊盜
罪，處五年以下有期徒刑、拘役或五百元以下罰金。
